臺灣高雄地方法院刑事判決　　　　　　　 94年度訴字第750號
公　訴　人　臺灣高雄地方法院檢察署檢察官
被　　　告　甲○○
選任辯護人　單文程律師
上列被告因偽證案件，經檢察官提起公訴（93年度偵字第19269
號），本院判決如下：
    主  文
甲○○證人，於執行審判職務之公署審判時，於案情有重要關係
之事項，供前具結，而為虛偽陳述，處有期徒刑肆月。
    事  實
一、甲○○自民國92年2、3月間起，受僱於侯宜華經營址設高雄
    縣鳥松鄉○○村○○路123號1樓之「錢龍電子遊戲場」（登
    記名稱為仁美電子遊戲場）擔任店員，負責為客戶開分洗分
    等工作，甲○○明知該電子遊戲場確有以現金兌換電子遊戲
    機台積分之賭博行為，且其於92年10月14日下午10時15分許
    ，在錢龍電子遊戲場內，為現場賭客吳萬狄洗分4萬分後，
    兌換現金新台幣（下同）2000元乙節屬實，並經吳萬狄並於
    92 年10月14日警詢筆錄中證述明確，竟欲使侯宜華脫免賭
    博罪責，於93年7月6日上午10時許，於執行審判職務之公署
    即本院93年度簡上字第203號案件（下稱上開賭博案件）進
    行審判時，甲○○經本院以證人身分傳喚到庭，並於供前具
    結，本應據實陳述，不得匿、飾、增、減，竟基於偽證之犯
    意，於案情有重要關係事項，即侯宜華經營之前開電子遊戲
    場有無允許店員以現金兌換電子遊戲機台積分與賭客一節，
    當庭證稱：「（問：老闆侯宜華有無同意兌換現金給客人吳
    萬狄？）沒有同意，因為他是熟客，換一、二次現金應該可
    以，係自己同情賭客吳萬狄輸太多才會私下兌換現金予吳萬
    狄」，而為虛偽之陳述，嗣經本院以甲○○上開證述與事理
    有違，於93年7月20日認侯宜華涉犯賭博罪事證明確，上訴
    駁回確定，始查知上情。
二、案經臺灣高雄地方法院檢察署檢察官自動檢舉偵查起訴。
    理  由
一、訊據被告於偵訊及本院審理時均矢口否認有何偽證犯行，辯
    稱：當天確係伊私下兌換現金與賭客吳萬狄，事前未經過案
    外人侯宜華之同意云云；辯護人則為被告辯稱：被告於該賭
    博案件原審93年度簡字第117號與侯宜華同為被告，被告甲
    ○○於該案件之警、偵訊時均否認錢龍電子遊戲場有賭博、
    兌換現金之行為，無非在為自己涉及之賭博罪嫌辯解，縱其
    所述與客觀事實不符，亦為實施訴訟防禦之結果，主觀上應
    不具備偽證之故意等語。
    （一）案外人侯宜華與本件被告共同涉嫌賭博案件，經臺灣
          高雄地方法院檢察署於92年11月28日以92年度偵字第
          20964號向本院聲請簡易判決處刑，經本院於93年1月
          29日以93年度簡字第117號刑事簡易判決判處侯宜華
          有期徒刑六月，復經案外人侯宜華不服提起上訴，由
          本院以93年度簡上字第203號案件審理，此分別有前
          開聲請簡易判決處刑書、本院判決書各一份在卷可參
          ，是案外人侯宜華經營之前開電子遊戲場內是否允許
          前往消費把玩之客人以現金兌換積分之賭博行為，自
          屬就該案案情有重要關係之事項。
    （二）被告於93年7月6日上午10時，在本院93年度簡上字第
          203號侯宜華賭博案件審判期日，以證人身分具結後
          證稱：「（問：老闆侯宜華有無同意換現金給吳萬狄
          ？）沒有同意，因為他是熟客，換一兩次應該可以；
          （問：你以店內現金換錢給客人的行為有幾次？）二
          、三次；（問：你有私下挪用公司的現金換錢客人？
          ）是」等語，此有93年7月6日本院93年度簡上字第
          203號審判筆錄、證人結文（參見本院93年度簡上字
          第203號卷宗第87、89頁、第97頁）在卷可參。
    （三）另被告確於前開時地為賭客吳萬狄洗分後，以錢龍電
          子遊戲場店內現款兌換現金新台幣（下同）2000元予
          賭客吳萬狄，此業據證人即賭客吳萬狄於該賭博案件
          警詢時供述明確，足認案外人侯宜華所經營之錢龍電
          子遊戲場確有以現金兌換電子遊戲機台積分之賭博行
          為，至為明灼。證人甲○○雖另證稱兌換現金給賭客
          事前未經案外人侯宜華同意，係自己同情吳萬狄輸太
          多所才兌換現金云云，然衡諸常情，倘案外人侯宜華
          所經營之錢龍電子遊戲場確係僅供消費者娛樂，顧客
          至該店打玩電子遊戲機台，本就有消費支出之心理準
          備，豈會有以「輸太多」為由強力要求店家洗分兌換
          現金之理？另以電子遊戲場業經營者之觀點，顧客消
          費愈多，即獲利愈高，何以其所僱用之店員甲○○會
          同情吳萬狄輸太多，而同意為其兌換現金？再者，被
          告於該案件作證時亦自承係拿店內之現款供賭客吳萬
          狄兌換遊戲機台之積分，事後再以作假帳之方式核銷
          ，並已兌換二至三次給賭客等語（參見本院前揭審理
          卷第84頁），依其上開證述，若被告事先未徵得案外
          人侯宜華之同意，何以甘冒涉犯背信及偽造文書之風
          險，為第一次前往消費且毫無交情之客人吳萬狄兌換
          現金？綜上所述，在在與常情大相逕庭，顯見被告在
          審理法院就案外人侯宜華經營之前開電子遊戲場內是
          否允許前往消費把玩之客人以現金兌換積分之賭博行
          為，與案情有重要關係之事項作證時，於具結後為前
          開虛偽不實之證述，應堪認定。
    （四）至被告辯稱其因前與案外侯宜華共同被訴犯賭博罪嫌
          ，其否認前開電子遊戲場有賭博、兌換現金之行為，
          無非在為自己涉及之賭博罪嫌辯解等語。然按法院就
          被告本人之案件調查共同被告時，該共同被告準用有
          關人證之規定，又證人恐因陳述致自己或與其有前條
          第一項關係之人受刑事追訴或處罰者，得拒絕證言，
          刑事訴訟法第287條之2、第181條分別定有明文。是
          共同被告對於其他共同被告之案件而言，為被告以外
          之第三人，本質上亦屬證人，除有得拒絕證言之事由
          外，於審判中仍應依法定程序，到場具結陳述（釋字
          第582號解釋要旨參照）。查被告前與案外人侯宜華
          雖共同被訴賭博罪嫌，然被告就侯宜華是否涉犯賭博
          罪案件調查時，本質上仍屬證人，況被告涉犯賭博罪
          部分，業經本院於93年1月29日以93年度簡字第117號
          賭博案件判處被告有期徒刑三月，緩刑二年，於同年
          3 月29日確定在案，其於案外人侯宜華93年度簡上字
          第203號案件本院93年7月6日審理時到庭作證，自無
          因據實陳述而恐致自己受刑事追訴或處罰之原因存在
          ，而不具備得拒絕證言之事由，準此，被告於執行審
          判職務之本院審判時，對於案情有重要關係之事項，
          供前具結後，而為虛偽之陳述，事證明確，被告犯行
          ，洵堪認定。
二、按刑法上之偽證罪，不以結果之發生為要件，一有偽證情事
    ，無論當事人是否因而受有利或不利之判決，均不影響其犯
    罪之成立。本件被告於本院審判時，就侯宜華經營之前開電
    子遊戲場內是否允許前往消費把玩之客人以現金兌換之對案
    情有重要關係事項，供前具結後而為虛偽陳述，核其所為，
    係犯刑法第168條之偽證罪。爰審酌被告之行為影響承審法
    官對事實認定，足使採證錯誤，判斷失平，並令事實不明，
    造成訴訟資源無端浪費，使國民因此對司法公信力喪失信心
    ，妨害國家司法之公正性至鉅，自應受有相當程度之刑事非
    難，惟念其除因上開賭博案件經本院判處有期徒刑三月，緩
    刑二年外，別無其他前科，素行尚非不良，又被告基於僱傭
    情誼，一時失慮而為本件偽證犯行等一切情狀，量處如主文
    所示之刑，以資懲儆。
據上論斷，應依刑事訴訟第299條第1項前段，刑法第168條，判
決如主文。
本案經檢察官李廷輝到庭執行職務。
中　　華　　民　　國　　94　　年　　5 　　月　　10　　日
        鳳山刑事第二庭  審判長  法  官  邱明弘
                                法  官  廖建瑜
                                法　官  胡宜如
以上正本證明與原本無異。
如不服本判決，應於判決送達後10日內，向本院提出上訴狀。
                                書記官  蘇溪林
中　　華　　民　　國　　94　　年　　5 　　月　　10　　日
附錄法條：
中華民國刑法第168條
於執行審判職務之公署審判時或於檢查官偵查時，證人、鑑定人
、通譯於案情有重要關係之事項，供前或供後具結，而為虛偽陳
述者，處7年以下有期徒刑。
